臺灣臺南地方法院行政訴訟判決
                                      109年度交字第150號
原      告  洪駿富  
被      告  臺北市交通事件裁決所

代  表  人  蘇福智  
上列當事人間交通裁決事件，原告不服被告中華民國（下同）10
9 年9 月17日北市裁罰字第22-SX0000000號裁決，提起行政訴訟
，本院判決如下：
    主      文
一、原告之訴駁回。
二、訴訟費用新臺幣300元由原告負擔。
    事實及理由
壹、程序方面：原告不服被告所為道路交通管理處罰條例第8 條
    的裁決而提起撤銷訴訟，依行政訴訟法第237 條之1 ，應適
    用交通裁決事件訴訟程序。本件因卷證資料已經明確，本院
    依同法第237 條之7 規定，不經言詞辯論，直接裁判。
貳、實體方面：
一、爭訟概要：原告於109 年8 月4 日17時5 分許，駕駛車牌號
    碼000-000 號普通重型機車，行經臺南市中西區五妃街與健
    康路1 段170 巷口（東往南），因有駕車行經有燈光號誌管
    制之交岔路口闖紅燈行為，經臺南市政府警察局第二分局南
    門派出所警員逕行舉發。事後原告向被告提出申訴，被告請
    舉發單位調查結果，仍認原告有前揭違規行為，遂於109年9
    月17日以其違規事證明確，依道路交通管理處罰條例第53條
    第1 項、第63條第1 項第3 款規定，裁處原告罰鍰新臺幣1,
    800 元，並記違規點數3 點。原告不服，於是提起本訴訟。
二、原告起訴主張及聲明：
(一)主張要旨：因原告所騎之機車車號000-000 號機車，已是將
    近20年的老舊機車，當時機車手把油門有問題，油線卡住收
    不回來，所以我就騎至道路右側（機車待轉區）停等，如開
    車員警之行車紀錄器擷取（參甲證3 ）。機車手把油門故障
    問題，我已於8 月6 日至三星健康機車行維修更新完（參甲
    證2 ）。該機車是家中兄長已騎大約11年多，機車性能已有
    點老舊，兄長本想直接報廢，但父親說還可以慢慢騎，所以
    該老舊機車仍繼續騎迄今，但開車員警卻聲稱：我的機車是
    紅燈直接左轉，開車員警紅單迅速開完後說他是台北市警察
    ，要我趕快去繳錢，因此我於109 年8 月4 日23點，親自至
    該開車員警所屬台南南門派出所，調閱該開車員警之行車紀
    錄器。汽車行車紀錄器也證實我騎乘機車，是先騎至道路右
    側（機車待轉區）停等，停等至對向的機車、汽車數十台，
    均已全數轉彎完，且無車了，我才從道路右側（機車待轉區
    ）綠燈起步，如開車員警之行車紀錄器擷取（參甲證3 ）。
    所以，請地方法院撤銷該錯誤單據。
(二)聲明：
 1、原處分撤銷。
 2、訴訟費用由被告負擔。
三、被告答辯及聲明：
(一)答辯要旨：
 1、應適用法令：
 (1)處罰條例第4 條第2 項規定：「駕駛人駕駛車輛、大眾捷運
    系統車輛或行人在道路上，應遵守道路交通標誌、標線、號
    誌之指示、警告、禁制規定，並服從執行交通勤務之警察或
    依法令執行指揮交通及交通稽查任務人員之指揮。」。
 (2)處罰條例第53條第1 項規定：「汽車駕駛人，行經有燈光號
    誌管制之交岔路口闖紅燈者，處新臺幣1,800 元以上5,400
    元以下罰鍰。」。
 (3)處罰條例第63條第1 項第3 款規定略以：「汽車駕駛人有下
    列各款所列條款之一者，除依原條款處罰鍰外，並予記點：
    三、有第43條、第53條或第54條情形之一者，各記違規點數
    3 點。」。
 (4)道路交通標誌標線號誌設置規則第170 條第1 項規定略以：
    「停止線，用以指示行駛車輛停止之界限，車輛停止時，其
    前懸部分不得伸越該線。」
 (5)道路交通標誌標線號誌設置規則第206 條規定略以：「行車
    管制號誌各燈號顯示之意義如左：……五、圓形紅燈：（一）
    車輛面對圓形紅燈表示禁止通行，不得超越停止線或進入路
    口。……」。
 2、查本案係員警攔停舉發案件，經舉發機關審視採證影像，原
    告駕駛系爭機車於系爭時、地行經有燈光號誌管制之交岔路
    口闖紅燈（紅燈左轉），該車自五妃街139 號路旁駛出，於
    五妃街與健康路1 段170 巷口號誌為紅燈時，先越過停止線
    於行人穿越道上稍做停等，再左轉進入健康路1 段170 巷，
    違規事實明確，且該路口無須實施兩段式左轉，亦無機慢車
    輛待轉區，此有舉發機關109 年8 月25日南市警二交字第10
    90436732號函、採證影片截圖7 張、採證影片光碟（乙證4
    ）在卷可稽。綜上，被告依處罰條例第53條第1 項、違反道
    路交通管理事件統一裁罰基準表規定裁處罰鍰新臺幣1,800
    元整及依同條例第63條第1 項第3 款規定記違規點數3 點，
    並無違法之情事。
 3、綜上所述，本件原告之訴為無理由，請依法駁回原告之訴，
    以維法紀。
(二)聲明：
 1、原告之訴駁回。
 2、訴訟費用由原告負擔。
四、爭點：原告是否構成道路交通管理處罰條例第53條第1 項「
    駕車行經燈光號誌管制之交岔路口闖紅燈」的違規行為？
五、本院的判斷：
(一)前提事實：本件爭訟概要欄所載之事實，除上列爭點外，業
    經兩造各自陳述在卷，並有附表所示的證據資料可查，洵堪
    認定為真實。
(二)原告客觀上確實構成道路交通管理處罰條例第53條第1 項「
    駕車行經有燈光號誌管制之交岔路口闖紅燈」之違規行為：
 1、應適用的法令：
 (1)道路交通安全規則第102條第1項第1款。
 (2)道路交通標誌標線號誌設置規則第170 條第1 項、第206 條
    第5 款。
 (3)道路交通管理處罰條例第53條第1 項、第63條第1 項第3 款
    。
 2、經本院勘驗臺北市交通事件裁決所109 年10月13日北市裁申
    字第1093192005號函檢附錄影採證光碟（光碟名稱為SX0000
    000 ）1 片，就勘驗結果紀錄於下：
 (1)經播放檔名「違規影片-1.MOV」之錄影內容，見：
畫面時間           勘 驗 內 容 00：00至02：17 影片開始可見該錄影內容為一警用巡邏汽車（下稱警車）行車紀錄器所攝，拍攝時間為下午，視線良好。員警駕駛警車正執行巡邏勤務。 02：18至02：39 畫面可見前方路口號誌由紅燈轉為綠燈，員警駕駛警車向前行駛於該違規路段上。畫面左前方有路牌標示橫向為「府連路」、直向為「五妃街」。員警駕駛警車持續向前行駛。 02：40至02：47 畫面可見前方路口號誌為亮紅燈。原告駕駛系爭車輛自警車前方之左側巷子駛出，並持續向前行駛於警車前方。 02：48至02：55 系爭違規路口號誌持續亮紅燈。畫面可見於原告後方尚有二機車依規定停於停止線內。原告駕駛系爭車輛越過停止線於行人穿越道上稍做停等。 02：56至03：00 系爭違規路口號誌持續亮紅燈。畫面前方可見原告駕駛系爭車輛逕行左轉，並持續向前行駛。員警駕駛警車自原告後方上前追緝。影片結束。 
 (2)經播放檔名「違規影片-2.MOV」之錄影內容，見：
畫面時間           勘 驗 內 容 00：00至00：05 影片開始可見該錄影內容為一警用巡邏汽車（下稱警車）行車紀錄器所攝，拍攝時間為下午，視線良好。此影片內容為接續上一段影片之內容。畫面可見原告駕駛系爭車輛持續向前行駛。員警駕駛警車自原告後方上前追緝。影片結束。 
    就上開勘驗筆錄之內容可知，可見於畫面時間02：40至03：
    00許系爭違規路段路口號誌均顯示為圓形紅燈，原告於畫面
    時間02：49許系爭路口號誌仍顯示為圓形紅燈之情況下，騎
    乘系爭機車逕自越過停止線於行人穿越道上稍做停等，並於
    畫面時間02：56至03：00許原告騎乘系爭機車逕行左轉，並
    持續往前行駛通過系爭路口。據此，可見原告於系爭路口並
    未依號誌指示先行停等，反而刻意駛至行人穿越道後再左轉
    通過路口，取巧規避系爭路口之紅燈號誌，惟其行為客觀上
    仍屬「通過」路口，顯已構成道路交通管理處罰條例第53條
    第1 項規定「駕車行經有燈光號誌管制之交岔路口闖紅燈」
    之違規行為。又上開錄影採證畫面已清楚顯示違規車輛之外
    觀，其顯示之場景、光影、色澤等，均屬自然呈現，且為舉
    發單位員警當場製單舉發，已足資證明原告之違規事實存在
    。本件原告雖主張因系爭機車手把油門故障問題，原告騎乘
    機車，是先騎至道路右側（機車待轉區）停等，停等至對向
    的機車、汽車數十台，均已全數轉彎完，且無車了，才從道
    路右側（機車待轉區）綠燈起步等語云云，然依前揭勘驗內
    容所示，系爭路口之號誌在原告車輛尚未進入系爭違規路口
    前，即已顯示為圓形紅燈，而原告於系爭路口紅燈啟亮之狀
    態下仍逕行穿越停止線，並於行人穿越道上稍做停等後，再
    持續往前行駛通過系爭路口，主觀上顯具有違規之故意，不
    論其行車路線為何，仍不影響其闖越紅燈之事實。是以，本
    件並無不可歸責之事由，自應予以處罰。
 3、綜上所述，被告以原告有「駕車行經有燈光號誌管制之交岔
    路口闖紅燈」之違規行為，而依道路交通管理處罰條例第53
    條第1 項及第63條第1 項第3 款，裁處原告罰鍰新臺幣1,80
    0 元，並記違規點數3 點，於法並無不合，原告訴請撤銷為
    無理由，應予駁回。
(三)本件判決基礎已經明確，兩造其餘的攻擊防禦方法及訴訟資
    料經本院斟酌後，核與判決結果不生影響，無一一論述的必
    要，一併說明。
六、結論：
(一)原處分合法。原告訴請撤銷為無理由，應予駁回。
(二)本件第一審裁判費為300元，應由原告負擔，爰確定第一審
    訴訟費用額如主文第2項所示。
中　　華　　民　　國　110　　年　  2 　月　　 26　　日
                  行政訴訟庭　法　官　朱中和
一、上為正本係照原本作成。
二、如不服本判決，應於判決送達後20日內，向本院提出上訴狀
    並表明上訴理由（原判決所違背之法令及其具體內容或依訴
    訟資料可認為原判決有違背法令的具體事實），其未載明上
    訴理由者，應於提出上訴後20日內向本院補提理由書（上訴
    狀及上訴理由書均須按他造人數附繕本，如未按期補提上訴
    理由書，則逕予駁回上訴），並應繳納上訴裁判費新臺幣75
    0 元。
中　　華　　民　　國　　110 　年　　2 　　月　　26　　日
                              書記官　周信義

附錄本判決引用的相關條文：

道路交通安全規則 第102條 （第1項）汽車行駛至交岔路口，其行進、轉彎，應依下列規定： 一、應遵守燈光號誌或交通指揮人員之指揮，遇有交通指揮人員指揮與燈光號誌並用時，以交通指揮人員之指揮為準。 道路交通標誌標線號誌設置規則 第170條 （第1項）停止線，用以指示行駛車輛停止之界限，車輛停止時，其前懸部分不得伸越該線。本標線設於已設有「停車再開」標誌或設有號誌之交岔路口，鐵路平交道或行人穿越道之前方及左彎待轉區之前端。  第206條 行車管制號誌各燈號顯示之意義如左： 五、圓形紅燈 （一）車輛面對圓形紅燈表示禁止通行，不得超越停止線或進入路口。 （二）車輛面對與圓形紅燈同亮之箭頭綠燈時，得依箭頭綠燈之指示行進。 （三）在未設行人專用號誌之處，行人面對圓形紅燈時，不管有無箭頭綠燈皆禁止通行。 道路交通管理處罰條例 第53條 （第1項）汽車駕駛人，行經有燈光號誌管制之交岔路口闖紅燈者，處新臺幣一千八百元以上五千四百元以下罰鍰。  第63條 （第1項）汽車駕駛人有下列各款所列條款之一者，除依原條款處罰鍰外，並予記點： 三、有第四十三條、第五十三條或第五十三條之一情形之一者，各記違規點數三點。 
附表：

證據編號        證據名稱或內容 所附卷宗   頁碼 甲證1 臺北市交通事件裁決所109 年9月17日北市裁罰字第22-SX0000000號裁決書正本1份  本院卷 第15至16頁 甲證2 109 年8 月6 日機車維修收據及統一發票照片2張  本院卷 第23頁 甲證3 佐證照片3張  本院卷 第25至29頁 乙證1 原告違規查詢報表及臺南市政府警察局第二分局109 年8 月4 日南市警交字第SX0000000 號舉發違反道路交通管理事件通知單影本各1份  本院卷 第55、57頁 乙證2 臺南市政府交通局109 年8 月19日南市交裁字第1091017334號函檢附原告109 年8 月17日陳述單影本各1份  本院卷 第59、61頁 乙證3 臺北市交通事件裁決所109 年8月24日北市裁申字第1093166281號函影本1份  本院卷 第67頁 乙證4 臺南市政府警察局第二分局109年8 月25日南市警二交字第1090436732號函影本1 份、違規採證照片7張及採證光碟1片  本院卷 第69至76頁 乙證5 臺北市交通事件裁決所109 年9月7 日北市裁申字第1093165432號函影本1份  本院卷 第77至78頁 乙證6 原告109 年9 月15日申請書、臺北市交通事件裁決所109 年9 月17日北市裁申字第1093185175號函、臺北市交通事件裁決所109年9 月17日北市裁催字第22-SX0000000號裁決書及送達證書影本各1份  本院卷 第79至85頁 乙證7 機車駕駛人基本資料1份  本院卷 第87頁